【裁判字號】    96,勞簡上,46
【裁判日期】    970730
【裁判案由】    給付資遣費
【裁判全文】
臺灣臺北地方法院民事判決            96年度勞簡上字第46號
上  訴  人  甲○○
訴訟代理人  齊彥良律師
被上訴  人  震旦行股份有限公司
法定代理人  丙○○
訴訟代理人  乙○○
上列當事人間請求給付資遣費事件，上訴人對於民國96年8月31
日本院臺北簡易庭96年度北勞簡字第1號第一審判決提起上訴，
本院於民國97年7月16日言詞辯論終結，判決如下：
    主      文
上訴及追加之訴均駁回。
第二審及追加之訴訴訟費用由上訴人負擔。
    事實及理由
一、按在簡易訴訟程序之第二審為訴之變更或追加，非經他造同
    意，不得為之。但請求之基礎事實同一者、擴張或減縮應受
    判決事項之聲明者，不在此限，民事訴訟法第436條之1第3
    項、第446條第1項、第255條第1項第2款、第3款定有明文。
    查上訴人起訴時聲明係求為：被上訴人應給付上訴人新臺幣
    （下同）277,622元，嗣於民國97年4月10日以書狀表示再增
    加請求自該訴狀繕本送達之翌日起至清償日止，按年息5%
    計算之利息，核屬擴張應受判決事項之聲明，且二者基礎事
    實同一，依上開規定，應予准許。
二、上訴人起訴主張：上訴人自86年6月2日起任職被上訴人，於
    95年4月1日起至同年9月30日申請留職停薪，詎被上訴人於9
    5年3月31日逕將上訴人退保，且上訴人留職停薪期間，被上
    訴人於95年6月將原轄通信事業部之資產讓售予訴外人震旦
    電信股份有限公司，所隸人員亦隨同轉換，竟未詢問或書面
    通知上訴人是否與震旦電信股份有限公司締結新約，已生損
    害上訴人權益，有違勞動基準法（下稱勞基法）第14條第1
    項第6款規定，上訴人自得不經預告終止兩造間勞動契約，
    並得依同法第17條規定，訴請被上訴人給付資遺費269,247
    元及未休完之特休假8日8,373元，合計277,622元等語。原
    審判決駁回上訴人之訴，上訴人不服提起上訴，並於本院聲
    明：原判決廢棄，被上訴人應給付上訴277,622元，及自97
    年4月10日訴狀繕本送達之翌日起至清償日止，按年息5%計
    算之利息。
三、被上訴人則以：上訴人係被上訴人通訊事業部員工，於95年
    3月申請留職停薪，期間自95年4月1日起至同年9月30日止，
    依被上訴人91年1月1日發佈施行之任免管理辦法，其中第12
    條第6項規定留職停薪之員工欲復職或延長留職停薪者，須
    於期滿日前7天申請核定，未依規定提出或未經核定者，視
    同離職。上訴人未依規定在留職停薪期間屆滿前7天即95年9
    月23日申請復職，依上揭規定，上訴人視同自動離職，已無
    從依勞基法規定訴請被上訴人給付資遣費。又被上訴人係將
    通訊事業部門資產出售予震旦電信股份有限公司，仍繼續經
    營其他事業，原有之法人人格並未消滅，自非屬勞基法第20
    條規定改組或轉讓情形。至於勞工保險條例第9條第3款因傷
    病請假致留職停薪始得繼續加保之規定係考量上開情形對於
    勞工之影響較為重大，但若超過一定期間，仍不得繼續加保
    ，依舉重明輕法理，因其他事由之留職停薪，對於勞工影響
    顯屬較輕，當然不得繼續加保。上訴人申請留職停薪之原因
    並非傷病請假，被上訴人辦理退保並未違反勞工法令強制規
    定，上訴人以此終止勞動契約，顯無理由等語，以資抗辯。
    並於本院聲明：上訴駁回。
四、兩造不爭執之事項：
    (一)上訴人自86年6月2日起任職被上訴人。
    (二)上訴人自95年4月1日起至同年9月30日止留職停薪。
    (三)被上訴人於95年3月31日為上訴人辦理退保。
    (四)被上訴人於95年6月間將通訊事業部門資產出售予震旦電
      信股份有限公司。
五、得心證之理由：
    上訴人主張自86年6月2日起任職被上訴人，自95年4月1日起
    至同年9月30日止留職停薪，被上訴人於95年3月31日為上訴
    人辦理退保，並於95年6月間將上訴人任職之通訊事業部門
    資產出售予震旦電信股份有限公司等情，有上訴人提出之勞
    工被保險人投保資料表、簽呈為證（見原審卷第22頁、第23
    頁），復為被上訴人所不爭執，堪信為真正。惟上訴人另主
    張被上訴人於95年3月31日將其退保，並於通訊事業部門讓
    與震旦電信股份有限公司時未通知上訴人是否與震旦電信股
    份有限公司締結新約，已損害上訴人權益，上訴人已終止勞
    動契約，得請求被上訴人給付資遣費及未休特別休假工資一
    節，則為被上訴人所否認，並以前揭情詞置辯。是本件本院
    應審究者為：上訴人以被上訴人於95年3月31日將其退保及9
    5年6月將通訊事業部門轉讓震旦電信股份有限公司而未通知
    上訴人是否同意締結新勞動契約為由，以勞基法第14條第1
    項第6款規定終止兩造間勞動契約是否合法？以下分述之：
    (一)按勞基法第20條所謂事業單位改組或轉讓，如事業單位為
      公司組織者，係指事業單位依公司法之規定變更其組織或
      合併或移轉其營業、財產而消滅其原有之法人人格，另立
      新之法人人格而言，最高法院84年度台上字第997號判決
      可參。
    (二)查本件兩造均不爭執被上訴人有將其通訊事業部門資產出
      售予震旦電信股份有限公司之事實，惟上訴人與震旦電信
      股份有限公司同為公司組織，縱公司名稱類似，且被上訴
      人部分董事與震旦電信股份有限公司部分董事相同，被上
      訴人為震旦電信股份有限公司之法人股東，有上訴人提出
      之公司登記資料查詢可參（見原審卷第57頁、第71頁、第
      72頁），惟被上訴人與震旦電信股份有限公司二者法人人
      格不同，且上訴人將部分財產讓與震旦電信股份有限公司
      後，上訴人之法人人格並未因之而消滅，尚難認與勞基法
      第20條規定相符，則上訴人以被上訴人未依勞基法第20條
      規定通知上訴人是否與震旦電信股份有限公司締結新勞動
      契約為由，主張被上訴人違反勞動法令致損害上訴人權益
      云云，顯屬無據，上訴人以被上訴人有勞基法第14條第1
      項第6款事由而終止兩造間勞動契約，亦非可取。
    (三)次按勞工保險之被保險人有因傷病請假致留職停薪，普通
      傷病未超過1年，職業災害未超過2年者，得繼續參加勞工
      保險，勞工保險條例第9條第3款固定有明文。惟上開條文
      係指因「傷病請假」致「留職停薪」始得繼續加保，故若
      非因傷病所致之留職停薪，即不得依上開規定申報加保，
      行政院勞工委員會 (78)台勞保二字第28645號解釋甚明。
    (四)查上訴人於95年3月23日以因94年連續2次豪大雨造成屏東
      新園故居淹水，全村有意發動地基墊高作業，為協助父母
      完成此次作業為由，向被上訴人提出自95年4月1日至同年
      9月30日止留職停薪之申請，經被上訴人同意後，上訴人
      於95年3月31日辦理離職及移交工作手續等情，有被上訴
      人提出之簽呈、離職手續清單、工作移交清冊附卷足稽（
      見原審卷第37頁至第41頁），並為上訴人所是認，堪可採
      信。則上訴人既非以傷病請假致留職停薪，與勞工保險條
      例第9條第3款規定即屬有間，被上訴人於95年3月31日上
      訴人辦理離職手續完成日將上訴人退保，尚難認有違反上
      開勞動法令，上訴人以此為由主張被上訴人有勞基法第14
      條第1項第6款事由云云，當非可採，上訴人終止兩造間勞
      動契約亦非合法。
六、綜上所述，被上訴人並無違反勞動契約或勞動法令，致損害
    上訴人權利之情事，故上訴人依勞基法第14條第1項第6款規
    定終止兩造間勞動契約並不合法，上訴人主張兩造勞動契約
    已終止而被上訴人應給付資遣費及特別休假未休工資，即屬
    無據，不應准許。從而，原審為上訴人敗訴之判決，於法並
    無不合，上訴意旨仍執前詞求予廢棄改判為無理由，應予駁
    回。至上訴人追加請求給付利息部分，因上訴人請求資遣費
    及特別休假未休工資已無理由，故此部分追加之訴亦非正當
    ，應併予駁回。
七、本件事證已臻明確，兩造其餘攻防，核與判決結果不生影響
    ，爰不一一論述，併此敘明。
八、據上論結，本件上訴為無理由，依民事訴訟法第436條之1第
    3項、第449條第1項、第78條，判決如主文。
中    華    民    國    97    年    7     月    30    日
                  勞工法庭      審判長法  官  張靜女
                                      法  官  管靜怡
                                      法  官  鄭佾瑩
以上正本係照原本作成。
本判決不得上訴。
中    華    民    國    97    年    7     月    30    日
                                書記官  高雲龍


司法院資訊處製作；財團法人民間司法改革基金會備份。
